【裁判字號】    95,交簡上,13
【裁判日期】    950426
【裁判案由】    過失傷害
【裁判全文】
臺灣桃園地方法院刑事判決            95年度交簡上字第13號
上  訴  人  臺灣桃園地方法院檢察署檢察官
被      告  乙○○
上列上訴人因被告過失傷害案件，不服本院中華民國94年12月28
日94年度壢交簡字第1773號第一審簡易判決（聲請簡易判決處刑
案號：94年度調偵字第435 號）提起上訴，本院管轄之第二審合
議庭判決如下：
    主  文
上訴駁回。
乙○○緩刑肆年。
    理  由
一、乙○○於民國九十三年十一月二十九日晚間，駕駛車牌號碼
    為ＤＹ－三三二三號自小客車，沿桃園縣中壢市○○路往南
    園路方向行駛，於同日夜間八時十五分許，行經桃園縣中壢
    市○○路與中華路口時，原應注意車前狀況以隨時採取必要
    之安全措施，且應注意該路段之行車時速不得超過五十公里
    ，而依當時天氣晴、夜間有照明、視距良好，市區○○道路
    乾燥、無缺陷及障礙，行車管制號誌運作正常等情況，又無
    不能注意之情事，其明知該路口中壢市○○路往南園路方向
    之行車管制號誌於其到達停止線前已轉換為黃燈，為搶過路
    口，竟未暫停於停止線外等待及注意車前來車狀況，仍以時
    速六十公里超速行駛，擬由普忠路往南園路方向直行通過，
    適有甲○○騎乘車牌號碼ＴＥ八－四九六號輕型機車沿桃園
    縣中壢市○○路由中壢往桃園方向行駛至該交岔路口，乙○
    ○閃避不及，其駕駛之自小客車之左前車頭仍與甲○○駕駛
    之機車車頭碰撞，致甲○○人車倒地，受有右側之鎖骨閉鎖
    性骨折、恥骨閉鎖性骨折、右側耳郭之開放性傷口、手挫傷
    等傷害。乙○○於肇事後，在未被有偵查犯罪職權之機關或
    公務員發覺前，即留於現場，向據報前來處理車禍之桃園縣
    政府警察局中壢分局警員表示為肇事者，而自首接受裁判。
    案經告訴人甲○○訴由桃園縣政府警察局中壢分局報請臺灣
    桃園地方法院檢察署檢察官偵查後聲請簡易判決處刑。
二、(一)訊據被告乙○○自警詢、偵查及本院第一審、第二審審理
    中均坦承有於九十三年十一月二十九日晚間八時十五分許，
    駕駛車牌號碼為ＤＹ－三三二三號自小客車，沿桃園縣中壢
    市○○路往南園路方向行駛至普忠路與中華路交岔口時，其
    行車方向之管制號誌於其到達停止線前已轉換為黃燈，仍以
    時速六十公里超速行駛欲通過該路口，適有告訴人甲○○騎
    乘車牌號碼ＴＥ八－四九六號輕型機車沿桃園縣中壢市○○
    路由中壢往桃園方向行經該路口，被告所駕駛自小客車左前
    車頭與告訴人所騎乘之機車發生碰撞等情，核與告訴人於警
    詢中指述與被告駕駛之自小客車發生車禍等情形大致相符，
    並有道路交通事故調查報告表、道路交通事故現場圖各一紙
    及現場照片九幀在卷足憑。而告訴人因而受有右側之鎖骨閉
    鎖性骨折、恥骨閉鎖性骨折、右側耳郭之開放性傷口、手挫
    傷等傷害等情，亦有天晟醫院所出具之診斷證書一紙在卷可
    稽。(二)按「行車速度，依標誌或標線之規定，無標誌或標線
    者，應依左列規定：一、在市區道路，時速不得超過五○公
    里，在郊外道路時速不得超過六○公里。但在未劃設車道線
    或行車分向線之道路，市區時速不得超過三○公里，郊外時
    速不得超過四○公里。」、「汽車行駛時，駕駛人應注意車
    前狀況及兩車併行之間隔，並隨時採取必要之安全措施。」
    ，又「圓形黃燈用以警告車輛駕駛人及行人，表示紅色燈號
    即將顯示，屆時將失去通行路權。」，道路交通安全規則第
    九十三條第一項第一款、第九十四條第三項、道路交通標誌
    標線號誌設置規則第二百零六條第四項分別定有明文，被告
    駕駛自小客車行駛於道路上，自應注意上開交通規範，且依
    本件道路交通事故調查報告表（一）所示，車禍發生當時天
    氣晴、夜間有照明、視距良好，市區○○道路乾燥、無缺陷
    及障礙，行車管制號誌運作正常等情況，並無不能注意之情
    事，被告駕駛上開自小客車即應遵守上開規定，被告明知其
    駕車到達停止線前燈號已轉換為黃燈，為搶過路口超越該段
    路口時速限制行駛，且未注意車前狀況，致見告訴人亦騎車
    穿越該交岔路口時避閃不及，肇致本件車禍，使告訴人人車
    倒地，而受有前揭傷害，被告於對本件車禍之發生顯有過失
    ，而被告之過失行為與告訴人之傷害間又具有相當因果關係
    ，至為明確。另被告指稱：告訴人應有闖紅燈，對本件車禍
    之發生應該是與有過失云云，然除有被告指稱告訴人闖越紅
    燈一詞外，並無其他佐證，且告訴人即認有過失亦僅係判定
    被告於民事上損害賠償責任時，是否有過失相抵或與有過失
    之認定因素，並不影響被告刑事責任上之過失，附此敘明。
    綜上所述，本件事證明確，被告犯行明確，應依法論科。
三、核被告乙○○所為，係犯刑法第二百八十四條第一項前段之
    過失傷害罪。又被告於肇事後，於警員前往現場調查、處理
    時，當場向警員主動承認為肇事人而願接受裁判，此有桃園
    縣政府警察局中壢分局道路交通事故肇事人自首情形紀錄表
    一紙在卷足憑（見九十四年度偵字第七六二九號卷第十七頁
    ），是被告已符合自首要件，應依刑法第六十二條前段之規
    定減輕其刑。原審審酌被告未注意車前狀況、超速之過失情
    節及對告訴人所造成之傷害，且於肇事後迄未與告訴人達成
    和解賠償之態度等一切情狀，引用刑事訴訟法第四百四十九
    條第一項，刑法第二百八十四條第一項前段、第六十二條前
    段，罰金罰鍰提高標準條例第一條前段、第二條，量處拘役
    五十日，並諭知易科罰金之折算標準，其認事用法並無違誤
    ，量刑亦為妥適。告訴人認被告犯後未能坦承犯行毫無悔意
    ，事後亦迄未與告訴人和解或向告訴人道歉或賠償，原審僅
    量處拘役五十日，顯屬過輕而請求公訴人提起上訴，惟按法
    官於有罪判決中，究應如何量處罪刑，為實體法賦予審理法
    官裁量之刑罰權事項，法官行使此項裁量權，自得依據個案
    情節，參諸刑法第五十七條所定各款犯罪情狀之規定，於該
    法定刑度範圍內，基於合義務性之裁量，量處被告罪刑；質
    言之，法官為此量刑之裁量權時，除不得逾越法定刑或法定
    要件外，尚應符合法規範之體系及目的，遵守一般有效之經
    驗及論理法則等法原則，亦即應兼顧裁量之外部及內部性，
    如非顯然有裁量逾越或裁量濫用之違法情事，自不得任意指
    摘為違法，此亦為最高法院歷年多起判例所宣示之原則（參
    見最高法院八十年臺非字第四七三號判例、七五年臺上字第
    七○三三號判例、七二年臺上字第六六九六號判例、七二年
    臺上字第三六七四七號判例等），原審已就刑法第五十七條
    之一切情狀均加以審酌，亦無量刑失當之情況，而被告與告
    訴人於九十五年三月二日達成和解，告訴人並依法撤回告訴
    等情，雖有本院九十五年度壢調字第一七號調解筆錄可參，
    惟此項事實非原審所得斟酌而作為量刑之依據，公訴人以量
    刑失當為由提出上訴，請求撤銷原判決為無理由，應予駁回
    。末查，被告前未曾受有期徒刑以上刑之宣告，有臺灣高等
    法院被告前案紀錄表、臺灣桃園地方法院檢察署刑案查註紀
    錄表在卷可參，被告因一時失慮致人受傷而觸犯刑章，經此
    刑之教訓後當知所警惕而無再犯之虞，且被告於本院第二審
    審理期間與告訴人達成和解，並分期給付新臺幣二十六萬元
    ，有上開告訴人提出調解筆錄影本在卷足憑，本院認對被告
    所宣告之刑，以暫不執行為適當，爰諭知被告緩刑四年，以
    啟自新。另原審判決漏未引用刑法第四十一條第一項前段之
    條文，附此敘明。
據上論斷，應依刑事訴訟法第四百五十五條之一第一項、第三項
、第三百六十八條，刑法第七十四條第一款，判決如主文。
本案經檢察官徐文豪到庭執行職務。
中    華    民    國    95    年    4     月    26    日
                        臺灣桃園地方法院刑事第四庭
                              審判長法  官  黃斯偉
                                    法  官  張淑華
                                    法  官  蘇昭蓉
以上正本證明與原本無異。
不得上訴。
                                    書記官  韓若玉
中    華    民    國    95    年    4     月    26    日


司法院資訊處製作；財團法人民間司法改革基金會備份。
